臺灣臺南地方法院刑事裁定
110年度聲字第1611號
聲明異議人  
即  受刑人  呂勇利



上列聲明異議人因公共危險案件（本院110年度交簡字第1666號
），以檢察官於110年9月30日執行之指揮為不當（110年度執字
第5619號），向本院聲明異議，本院裁定如下：
    主  文
聲明異議駁回。
    理  由
一、受刑人聲明異議的理由：
  1.聲明異議人（以下簡稱聲明人）雖然有5年內3度酒駕的情形
    ，然而聲明人是瘖啞人，不容易被社會所接受，求職不順利
    ，才會因為心情壓力大而喝酒。本案（本院110年度交簡字
    第1666號，下同）案發後，聲明人已經痛定思痛，不再喝酒
    。
  2.聲明人的母親兩個月前車禍行動不便，這段時間都是由聲明
    人全天候照顧，聲明人若入獄服刑，家裡便無人可以照顧母
    親。
  3.聲明人有罹患憂鬱症，且定期前往診所治療，已改善壓力過
    大而喝酒習性，並經醫師確認並無酒癮問題，因此聲明人已
    無再次酒駕犯罪的風險。
  4.本案聲明人並未危害交通，如果再讓聲明人入獄服刑，反而
    容易使聲明人憂鬱症病情加重，而升高出獄後的再犯可能性
    。
  5.執行檢察官並未說明為什麼認為聲明人「難收矯正之效」及
    「難以維持法秩序」，而直接不准聲明人易科罰金或易服社
    會勞動，這是有瑕疵的決定。
  6.基於以上的理由，我認為檢察官不准我易科罰金及易服社會
    勞動有所不當。
　
二、檢察官不准易科罰金的理由：
　1.經過調卷，得知本件是聲明人第二次因為本案提出聲明異議
    ，前次聲明異議經法院以「檢察官未給予聲明人陳述意見的
    機會」而撤銷檢察官前次不准易科罰金及易服社會勞動的決
    定。檢察官因此於110年9月30日以訊問方式讓聲明人陳述意
    見，再次於當天作成決定（處分）。所以程序上的欠缺檢察
    官已經補足，本院可以從實際內容檢視檢察官的決定有無不
    當或違法。
　2.依檢察官110年9月6日易科罰金案件初核表及110年9月30日
    執行筆錄的記載，得知檢察官不准易科罰金的理由是：「本
    件受刑人5年內4犯酒駕，且無高檢署所定得斟酌是否准予易
    科罰金之事由」、「前次准予易服社會勞動因未履行完畢而
    執行原宣告刑」。由此可知，檢察官的處分並不是未說明理
    由的決定。
　
三、本院的決定：
  1.受刑人的前科情形：
    根據前科表的記載，本案是受刑人第4次因為酒駕被法院判
    刑。前二次（第2、3次）法院裁定聲明人應執行有期徒刑5
    月確定之後，檢察官原本同意聲明人易服社會勞動。但聲明
    人並未完成，檢察官只好命令聲明人入監執行，並在109年1
    0月23日執行期滿出監。又在將近5個月後的110年3月18日，
    再次因本案的酒駕被法院判刑確定。
  2.受刑人的行為沒有因為前案而被矯正：
    從以上的歷程可以看出，受刑人完全沒有因為過往多次酒駕
    被判刑，甚至入監執行，而改善他的行為。他的情況，符合
    刑法第41條第1項後段、第4項後段「易科罰金，難收矯正之
    效」、「易服社會勞動，難收矯正之效或難以維持法秩序」
    所規定不適合易科罰金及易服社會勞動的情形。
  3.受刑人的家庭困境不是應該准許易科罰金的正當理由：
  ①本院願意相信受刑人以真摯態度所陳述的家庭困境，並且同
    意如果受刑人入監執行，會使困境加劇。但本院必須指出，
    以上的困境，是受刑人在喝酒駕車之前，就應該考慮的事項
    ，而不是在每次犯罪被追訴處罰時，才拿出來作為要求寬大
    處理的理由。
  ②刑法第41條第1項有關得易科罰金之規定，原本把「受刑人因
    身體、教育、職業、家庭等事由，執行顯有困難」的規定，
    納入檢察官是否同意易科罰金的考量因素。但94年2月2日修
    正之後，已經把以上因素剔除。也就是修法之後，檢察官是
    否同意易科罰金或易服社會勞動，不再應該把受刑人的身體
    、教育、職業、家庭等因素列入考慮。否則，有家庭負擔或
    特殊身體情況的人可以易科罰金，沒有家庭負擔的一般人不
    可以易科罰金，實際上等於歧視沒有家庭負擔的一般受刑人
    ，並不公平。法律既然因為修正而要求檢察官不再考慮受刑
    人的家庭因素，聲明人用這個理由要求易科罰金或易服社會
    勞動，並不適當。
  4.能否易科罰金或易服社會勞動是檢察官的職權：
  ①依據刑事訴訟法第457條第1項的規定，確定判決是由檢察官
    執行。因此判處有期徒刑6個月以下的確定判決，能否依照
    判決主文宣告的標準易科罰金，或易服社會勞動，也是檢察
    官的職權。並不是判決主文宣告了易科罰金的折算標準，檢
    察官就一定要准許易科罰金。
  ②法院在聲明異議案件，只能審查檢察官的決定，有沒有逾越
    法律授權、專斷、濫用權力的情形？是不是違法或不當？如
    果沒有以上的情形，法院應該尊重檢察官基於法定職權的正
    當決定。
  5.結論：
    經由以上的說明，受刑人既然沒有因為多次酒駕的前案而矯
    正行為，檢察官在本案不同意他易科罰金及易服社會勞動，
    本院認為沒有不當或違法的情形。因此，受刑人以檢察官不
    准他易科罰金及易服社會勞動不當為由聲明異議，本院認為
    並無理由，應該予以駁回。

中　　華　　民　　國　　110 　年　　10　　月　　20　　日
　　　　　　　　　刑事第十庭    法　官　陳欽賢
以上正本證明與原本無異。
如不服本裁定，應於送達後5日內，向本院提出抗告狀。
　　　　　　　　　　　　　　　　書記官　劉庭君
中　　華　　民　　國　　110 　年　　10　　月　　20　　日